臺灣基隆地方法院刑事判決
109年度易字第401號
公  訴  人  臺灣基隆地方檢察署檢察官
被      告  劉晏辰




上列被告因公然侮辱案件，經檢察官提起公訴（109年度偵字第3
835號），嗣被告就被訴事實為有罪之陳述，本院改依簡式審判
程序審理，並判決如下：
    主  文
劉晏辰犯公然侮辱罪，處罰金新臺幣伍仟元，如易服勞役，以新
臺幣壹仟元折算壹日。
    事實及理由
一、本案之犯罪事實及證據，均引用起訴書之記載（如附件），
    另補充證據及理由：「被告劉晏辰於本院審理時坦承犯罪，
    且被告在告訴人李伯皇張貼在臉書公開社團之文章下，標記
    告訴人之帳號(告訴人中文姓名英譯)，以回覆留言之方式，
    先指摘告訴人的心態立場有問題，再指稱告訴人『更何況你
    還他媽的是個韓粉』、『二貨』，依被告留言之前後文，足認
    被告係出於負面情緒而發表上開留言，此與被告於警詢時供
    稱：我覺得告訴人人品不好，才會說他二貨等語(見109年度
    偵字第3835號卷【下稱偵卷】第7頁)，以及被告之陳報狀所
    載：我當下覺得告訴人是雙重帳號不入流假貨之人，所以用
    字不當等語(見偵卷第105頁)，均互核相符。又『二貨』一詞
    ，文義上有次等貨之意思，依檢察官及被告提出之網路釋義
    資料，亦可推知『二貨』之意思與『二愣子』、『二百五』相似，
    均係指愚鈍之人，客觀上屬於貶抑之詞。是被告認為告訴人
    『人品不好』、『不入流』而在網路上公開指稱告訴人是愚笨的
    『二貨』，主觀上顯具有公然侮辱之犯意，客觀上亦足以貶損
    告訴人之名譽，本案事證明確」。
二、論罪科刑：
　　核被告所為，係犯刑法第309條第1項之公然侮辱罪。爰審酌
    被告與告訴人政治立場不同，兩人屢次在公開社交平台上言
    語相對，嗣被告因未拿捏用語分寸，而觸犯本案公然侮辱犯
    行，所為雖屬不該，然主觀惡性尚非重大；又被告於本院審
    理時坦承犯行，惟不斷重申「二貨」一詞也可用來指稱傻傻
    可愛之人，顯然仍未深切反省己身犯行；兼衡告訴人不願與
    被告調解，已另行提起刑事附帶民事訴訟求償(見本院卷第4
    1頁)，暨被告之智識程度、生活狀況(見本院卷第45頁，偵
    卷第5頁)及前科素行等一切情狀，量處如主文所示之刑，併
    諭知易服勞役之折算標準。
據上論斷，應依刑事訴訟法第299條第1項前段，刑法第309條第1
項、第42條第3項前段，刑法施行法第1條之1第1項，判決如主文
。
本案經檢察官李亞蓓提起公訴，檢察官林明志到庭執行職務。
中　　華　　民　　國　　109 　年　　10　　月　　30　　日
                  刑事第五庭  法　官　陳怡安
以上正本證明與原本無異。
如不服本判決應於收受送達後20日內向本院提出上訴書狀，並應
敘述具體理由；其未敘述上訴理由者，應於上訴期間屆滿後20日
內向本院補提理由書（均須按他造當事人之人數附繕）「切勿逕
送上級法院」。
中　　華　　民　　國　　109 　年　　10　　月　　30　　日
                              書記官　洪福基
附錄本案論罪科刑法條全文：
中華民國刑法第309條
公然侮辱人者，處拘役或9千元以下罰金。
以強暴犯前項之罪者，處1年以下有期徒刑、拘役或1萬5千元以
下罰金。
【附件】
臺灣基隆地方檢察署檢察官起訴書
                                     109年度偵字第3835號
　　被　　　告　劉晏辰　男　30歲（民國00年0月00日生）
　　　　　　　　　　　　住○○市○○區○○○路000號
　　　　　　　　　　　　居基隆市○○區○○街000○0號2樓
　　　　　　　　　　　　國民身分證統一編號：Z000000000號
上列被告因妨害名譽案件，已經偵查終結，認應提起公訴，茲將
犯罪事實及證據並所犯法條分敘如下：　
　　　　犯罪事實
一、劉晏辰與李伯皇均為對外公開之臉書（FACEBOOK）網站「基
    隆人踹共」社團成員，雙方於民國109年2月16日，分別以帳
    號暱稱「劉晏辰」、「Po Huang Lee」，透過網際網路上網
    至上開網站網頁，就當時之政府口罩防疫政策，各自發表言
    論，詎劉晏辰基於公然侮辱之犯意，於當日13時21分許，在
    基隆市○○區○○街000○0號2樓，以上開帳號「劉晏辰」登入該
    臉書網頁參與討論時，見李伯皇以「Po Huang Lee」帳號登
    入該臉書網頁，張貼「在我之前.有人每天分化.然後攻擊大
    陸.國民黨及韓粉....除了分化對立仇恨.沒有看到有意義的
    事.」等言論，因此心生不滿，竟於上開貼文之下方，回應
    發表「奇怪我PO文就沒人會嗆我你PO文就一堆人把你嗆到你
    媽都不認識」、「所以根本是你的心態立場有問題啊」、「
    更何況你還他媽的是個韓粉」、「二貨」等言論，藉此以「
    他媽的」、「二貨」等言詞，出言辱罵李伯皇，使當時同樣
    在該臉書網頁瀏覽之會員錢佳佑（帳號暱稱「ChiaYu Chien
    」）、韓良圻（帳號暱稱「韓良圻」）、張敬勤（帳號暱稱
    「高達」）及不特定之上網瀏覽者一望即知劉晏辰指述攻訐
    之對象乃李伯皇，使李伯皇之人格及社會地位遭受嚴重貶損
    。
二、案經李伯皇訴由基隆市警察局第二分局報告偵辦。
　　　　　證據並所犯法條
一、證據清單及待證事實
編號 證據名稱 待證事實 (一) 被告劉晏辰於警詢時及本署偵查中之供述。 坦認有於上揭時、地，在上開「基隆人踹共社團」臉書網頁，以文字發表刊登「奇怪我PO文就沒人會嗆我你PO文就一堆人把你嗆到你媽都不認識」、「所以根本是你的心態立場有問題啊」、「更何況你還他媽的是個韓粉」、「二貨」等言論之事實，惟否認有何公然侮辱之犯行，辯稱：當時見對方發言內容，一時氣憤，始發表上開言論，但「他媽的」係伊之口頭禪或語助詞，至「二貨」一詞，乃因伊質疑當時對方使用假帳號參與發言，「二貨」係指舉凡在網路上有兩個帳號，相互連結，但不會連結至自己真實身分之人，如此一來，那些人就可以不用為自己之網路行為負責云云。 (二) 告訴人李伯皇於警詢時及本署偵查中之指訴。 證明全部犯罪事實。 (三) 證人錢佳佑於本署偵查中之證述。 1.臉書帳號暱稱「ChiaYu Chien」為錢佳佑申請使用之事實。 2.錢佳佑於事發當時，以上開帳號暱稱登入至該臉書網頁瀏覽，已知上開帳號暱稱「Po Huang Lee」之實際使用者為告訴人，且當時告訴人於貼文後，遭被告以「二貨」等言詞出言辱罵之事實。 (四) 證人韓良圻於本署偵查中之證述。 1.臉書帳號暱稱「韓良圻」為韓良圻申請使用之事實。 2.韓良圻於事發當時，以上開帳號暱稱登入至該臉書網頁瀏覽，已知上開帳號暱稱「Po Huang Lee」之實際使用者為告訴人，且當時告訴人於貼文後，遭被告以「二貨」等言詞出言辱罵之事實。 (五) 證人張敬勤於本署偵查中之證述。 1.臉書帳號暱稱「高達」為張敬勤申請使用之事實。 2.張敬勤於事發當時，以上開帳號暱稱登入至該臉書網頁瀏覽，已知上開帳號暱稱「Po Huang Lee」之實際使用者為告訴人，且當時告訴人於貼文後，遭被告以「二貨」等言詞出言辱罵之事實。 (六) 本署透過網路搜尋相關資料1份。 「二貨」一詞，意指笨、蠢、呆或糊塗蛋，顯係用以貶損他人名譽之辱罵性言詞。 (七) 翻拍自上開「基隆人踹共社團」臉書網頁之畫面1份。 證明全部犯罪事實。 
二、核被告所為，係犯刑法第309條第1項之公然侮辱罪嫌。
三、依刑事訴訟法第251條第1項提起公訴。
　  此　致
臺灣基隆地方法院
中　　華　　民　　國　 109　　年　　9 　　月　　3 　　日
　　　　　　　　　　　　　　　檢  察  官　李 亞 蓓
本件正本證明與原本無異
中　　華　　民　　國　 109　　年　　9 　　月　　16　　日
　　　　　　　　　　　　　　　書  記  官  蔡 承 佑
附錄本案所犯法條全文
中華民國刑法第309條
公然侮辱人者，處拘役或 9 千元以下罰金。
以強暴犯前項之罪者，處 1 年以下有期徒刑、拘役或 1 萬 5
千元以下罰金。